【裁判字號】    95,上訴,566
【裁判日期】    950817
【裁判案由】    違反毒品危害防制條例
【裁判全文】
臺灣高等法院臺南分院刑事判決         95年度上訴字第566號
上  訴  人
即  被  告  戊○○
                    現羈押於臺灣臺南看守所
選任辯護人  洪梅芬律師
            涂欣成律師
            李佳冠律師
上  訴  人
即  被  告  甲○○
                    現於臺灣臺南監獄臺南分監執行中
指定辯護人  本院公設辯護人乙○○
上  訴  人
即  被  告  庚○○
選任辯護人  謝依良律師
上列上訴人因違反毒品危害防制條例案件，不服臺灣台南地方法
院九十三年度訴字第一○四二號中華民國九十五年三月廿一日第
一審判決（起訴案號：臺灣台南地方法院檢察署九十三年度偵字
第七二九三、八三四四號；併辦案號：九十三年度偵字第一一七
七七號），提起上訴，本院判決如下：
    主  文
原判決撤銷。
戊○○共同連續販賣第一級毒品，處有期徒刑拾參年，褫奪公權
陸年；扣案第一級毒品海洛因參小包（淨重參點壹捌公克）均沒
收銷燬之，毒品包裝袋參只均沒收；與甲○○、庚○○共同販賣
第一級毒品所得新台幣壹萬捌仟伍佰元連帶沒收，如全部或一部
不能沒收時，以其財產抵償之。又連續販賣第二級毒品，處有期
徒刑捌年，褫奪公權肆年；扣案第二級毒品安非他命貳拾玖小包
（總淨重柒拾點陸玖公克）均沒收銷燬之；毒品包裝袋貳拾玖只
均沒收；販賣第二級毒品所得新臺幣壹萬陸仟元沒收，如全部或
一部不能沒收時，以其財產抵償之。應執行有期徒刑拾柒年，褫
奪公權捌年，扣案毒品海洛因參小包（總淨重參點壹捌公克）、
第二級毒品安非他命貳拾玖小包（總淨重柒拾點陸玖公克）均沒
收銷燬之，第一級毒品包裝袋參只、第二級毒品包裝袋貳拾玖只
均沒收；與甲○○、庚○○共同販賣第一級毒品所得新台幣壹萬
捌仟伍佰元連帶沒收及單獨販賣第二級毒品所得新台幣壹萬陸仟
元沒收之，如全部或一部不能沒收時，以其財產抵償之。
甲○○共同連續販賣第一級毒品，累犯，處有期徒刑捌年；扣案
第一級毒品海洛因參小包（淨重參點壹捌公克）均沒收銷燬之；
毒品包裝袋參只均沒收；與戊○○共同販賣第一級毒品所得新台
幣壹萬捌仟伍佰元連帶沒收及單獨販毒所得肆仟元沒收之，如全
部或一部不能沒收時，以其財產抵償之。
庚○○共同連續販賣第一級毒品，處有期徒刑柒年貳月。扣案第
一級毒品海洛因參小包（淨重參點壹捌公克）均沒收銷燬之；毒
品包裝袋參只均沒收；與戊○○共同販賣第一級毒品所得新台幣
壹萬捌仟伍佰元連帶沒收，如全部或一部不能沒收時，以其財產
抵償之。
    事  實
一、甲○○於民國（下同）九十年十二月間，因違反毒品危害防
    制條例案件，經台灣台南地方法院，判處有期徒刑五月確定
    ，於九十二年一月廿八日執行完畢。仍不知警惕。
二、附表一部分：
  (一)戊○○販賣毒品方式：
    戊○○與甲○○（被訴販賣第二級毒品部分，業經原審判決
    無罪確定）係朋友關係，戊○○未染有施用毒品習慣，竟貪
    圖販毒暴利，意圖營利，基於概括犯意，自九十三年四月間
    某日起，向綽號「阿和」何金塗（另由台灣高雄地方法院審
    理中）購入第一級毒品海洛因、第二級毒品安非他命後，連
    續在台南縣玉井鄉、南化鄉、楠西鄉等處，販售第一級毒品
    海洛因、第二級毒品安非他命，予不特定人。販毒方式：欲
    購買毒品者，撥打戊○○持用0000000000號行動
    電話，與戊○○約定欲購買毒品種類及數量後，由戊○○指
    定交易地點。
  (二)戊○○指示甲○○送交附表一編號02、03、06、08、10所示
    海洛因部分：
    嗣因甲○○於九十三年五月初起至六月底，在台南縣玉井鄉
    內某處，連續以每包新台幣（下同）一千元價格，向戊○○
    購買安非他命多次，而積欠戊○○債務。甲○○因無力清償
    ，為抵償其積欠戊○○債務，竟與戊○○意圖營利，基於共
    同犯意聯絡，自九十三年五月間起至九十三年六月底止，甲○○為戊○○擔任送貨角色，並依戊○○指示，將海洛因，
    送至指定地點交給購買者，每次甲○○可賺取二百元酬勞。
  (三)戊○○指示庚○○送交附表編號06、08所示海洛因部分：
    旋於九十三年七月初，甲○○表明不願意再為戊○○擔任送
    貨角色，戊○○乃另僱用在台南縣玉井鄉「吉時樂遊藝場」
    ，擔任開分員庚○○（被訴販賣第二級毒品部分，亦經原審
    判決無罪確定）擔任送貨角色，戊○○並與庚○○，共同基
    於意圖營利犯意，指示庚○○繼續為其將海洛因，售予不特
    定者，庚○○每販售五百元，即可抽取一百元作為報酬。
  (四)適有辛○○、丙○○、丁○○、葉添旺、江明典、己○○、
    陳文原、戴瑞昌、壬○○、甲○○等十人（即附表一編號01
    至10所示毒品買受人），先後欲購買海洛因、安非他命，遂
    依上方式，分別與戊○○聯絡，戊○○乃以每包海洛因五百
    元到一千元、每包安非他命五百元至一千元不等，販售安非
    他命、海洛因，給予辛○○等十人多次（販毒時地、販售毒
    品、買受人、交貨人，詳附表一編號01至10所示）。嗣於九
    十三年七月十二日下午五時許，在台南縣左鎮鄉中正村一七
    一之三號前，為警持搜索票，在戊○○所駕駛七Ｍ─二四九
    ○號小客車，查獲海洛因三小包（含袋重三．一八公克）、
    安非他命廿九小包（含袋重九四．八一公克）。
三、附表二部分（即甲○○單獨販賣毒品部分）：
    戊○○被捕後，甲○○竟承續前販毒概括犯意，向「陳勝斌
    、李順能（年籍均不詳）」，購入海洛因後，自九十三年七
    月十四日起，在台南縣玉井鄉等處，連續以每包海洛因五百
    到一千元不等，販賣海洛因予丁○○、壬○○二人多次（販
    毒時地、販售毒品、買受人，詳如附表二編號01至02所示）
    。嗣經台灣台南地方法院檢察署檢察官，指揮刑事警察局、
    臺南縣警察局玉井分局，對戊○○所持用行動電話，實施通
    訊監察，而知悉上情。
四、案經臺南縣警察局新化分局暨臺南縣警察局玉井分局報請臺
    灣臺南地方法院檢察署檢察官偵查起訴及移送併辦。
    理  由
甲、證據能力部分
一、被告戊○○其辯護人認為，被告戊○○警訊筆錄，於訊問時
    警察有多次，將錄音機關掉再續錄情形，爭執自白真實性，
    應無證據能力云云。惟按除法律另有規定外，實施刑事訴訟
    程序公務員，因違背法定程序取得證據，其有無證據能力認
    定，應審酌人權保障與公共利益均衡維護，刑事訴訟法第一
    百五十八條四，定有明文。又訊問被告時，應全程錄音錄影
    ，其規定立法目的，在於建立詢問筆錄之公信力，並擔保詢
    問程式合法正當；亦即在擔保犯罪嫌疑人，對於詢問陳述，
    係出於自由意思及筆錄所載內容與其陳述相符。故司法員警
    詢問犯罪嫌疑人，如違背上開規定，其所取得供述筆錄，究
    竟有無證據能力，原應審酌司法員警違背該法定程式主觀意
    圖、客觀情節、侵害犯罪嫌疑人權益輕重、對犯罪嫌疑人在
    訴訟上防禦不利益程度，及該犯罪所生危害，暨禁止使用該
    證據，對於抑制違法蒐證效果，及司法員警如依法定程式，
    有無發現該證據必然性等情，本於人權保障與社會安全之均
    衡維護精神，依比例原則，具體認定之。但如犯罪嫌疑人陳
    述，係屬自白，刑事訴訟法第一百五十六條第一項已特別規
    定，被告自白，非出於強暴、脅迫、利誘、詐欺、違法羈押
    ，或其他不正方法，且與事實相符者，得為證據。則本件被
    告戊○○在警詢自白，如係出於自由意思，而非不正方法，
    且其自白陳述，與事實相符，縱使司法警察對其詢問時，未
    經全程連續錄音或錄影，致詢問程序，不無瑕疵，仍難謂其
    於警詢自白筆錄，無證據能力。惟如遇有被告抗辯，其陳述
    與訊問筆錄內容不符時，應先調取該訊問過程錄音或錄影帶
    ，加以勘驗，以判斷該筆錄所載被告陳述得否作為證據（最
    高法院九十一年台上字一八三二號判決參照）。除上開調查
    義務外，並應就違反訊問規定取得被告供述，依據均衡人權
    保障及維護社會安全之比例原則，是否確實違背法定程序，
    有無妨害上訴人訴訟防禦權，其不利益程度為何，侵害上訴
    人權益之輕重，該證據有無證據能力等予以斟酌，否則即有
    調查未盡及判決理由不備違法（最高法院九十年台上字二六
    五九號判決參照）。
二、查被告戊○○對於警詢自白任意性，始終未提出抗辯，且於
    原審辯護人詰問證人即被告戊○○（警察有無用不當方法取
    得？）有，他們把錄音機關掉云云。依此觀之，本件警訊，
    除有關掉錄音機情形外，被告戊○○對其自白任意性與真實
    性，均未爭執。且經原審提示警詢筆錄等證據時，對其錄音
    內容與筆錄記載，亦未爭執其真實性。本院審酌其違背程式
    ，僅錄音短暫性中斷，違法情節不大，且無害於被告防禦權
    實施。是被告戊○○該部分警訊，自有證據能力。
乙、實體部分
一、被告辯解：
  (一)被告戊○○辯解：
    訊據上訴人即被告戊○○供承，有向綽號「阿和」買海洛因
    、並持用上揭0000000000號行動電話，及在上揭時地，為警
    在七Ｍ─二四九○號車內，查獲海洛因、安非他命等情。然
    否認有販賣海洛因、安非他命，亦未委託甲○○、庚○○等
    人送交毒品犯行，辯稱：人家打電話來的時候，是甲○○以
    前，私底下向我說，如有人要毒品，他要為對方，向別人拿
    來一起吃，我叫對方打給他，他們再自己去「樵（台語）」
    ，甲○○是賺吃而已；我是進來後一個月，他們才咬我；至
    於：(1)辛○○說，有向我買海洛因，其實我根本未賣過海洛
    因給他，他說安非他命是向台南其他人買的，而他的驗尿結
    果，只有海洛因反應，沒有安非他命反應；(2)壬○○是拜託
    我，叫我和他去高雄帶些葡萄糖回來稀釋，我有拜託庚○○
    ，將葡萄糖轉給壬○○；(3)江明典說向我買毒品時間，當時
    我人已在台南看守所；(4)陳文原部分，我沒賣毒品給他，他
    說的價錢，前後矛盾；(5)丙○○部分，我也沒賣給他，他驗
    尿也沒毒品成份；(6)戴瑞昌部分，我也沒賣毒品給他；(7)己○○部分，我有與他合資去高雄買一次海洛因，我被抓到時
    ，毒品有半錢以上，如我有賣給他們，應該分裝好，我不可
    能拿三千元毒品賣給他們，沒有人賣這麼大包，他們均是要
    買五百元、一千元，我身上沒有小包的；(8)庚○○部分，我
    也沒叫他把毒品送交別人，只叫他送葡萄糖，因有人要稀釋
    ，是因打電動我贏錢，我給他吃紅，並不是給他送毒走路工
    ；(9)甲○○部分，也沒請他送過毒品，是別人拜託他，他來
    拜託我，我們到高雄一起去買海洛因及安非他命；(10)丁○○
    部分，他來找我，我沒有理他，他拿ＤＶ攝影機，要跟我換
    毒品，我不要，九十四年八月間，他也被警方查獲，他拿家
    裡電視要去換毒品，在家裡鬧自殺，他瘋瘋的，我會怕；我
    當初被抓進來時，庚○○身上沒有被查獲東西，我拿給他的
    是葡萄糖，庚○○以為我拿給他的是毒品，因我是毒品案被
    抓的，其實我拿給他的是葡萄糖，是他誤會了云云。被告其
    辯護人辯稱：被告九十三年七月廿日警詢筆錄，沒有證據能
    力。被告到案後，對於他購買毒品前手何金塗，被告主動配
    合檢方查緝，高雄地檢署，也將被告供述作為何金塗販賣毒
    品證據，如認被告要負擔罪責，請考量被告犯後態度，從輕
    處分；被告因罹有椎間盤突出；被告否認有販賣，被告主張
    合夥出資購買；依尿液鑑定報告，有人向警察供承，向戊○○購買毒品，但驗出來沒有毒品反應；檢察官所列證人及證
    物，不能因數量多，即認被告係販賣，又被告已供出藥頭，
    量刑請斟酌云云。
  (二)被告甲○○辯解：
    訊據上訴人即被告甲○○供承，有幫忙戊○○送貨，每五百
    元賺一百元走路工等情。然否認有為抵債，而替戊○○送毒
    品及七月十二日以後，有販賣毒品犯行，亦否認有附表二販
    賣海洛因犯行；辯稱：沒有共同販賣毒品這回事，那是檢察
    官說戊○○已經供稱是我幫他送貨，但是事實上我沒有為他
    送貨，是因為之前我與戊○○有金錢糾紛，我才會咬他，但
    是事實上我並沒有為他送貨，我也不曉得他有販賣毒品；起
    訴事實不實在，那時候我吃藥，模糊，是警方要我那麼說，
    我自己本身有施用安非他命，我沒販賣安非他命、海洛因，
    是警方要我咬戊○○的，當時我在「退藥」，警方要我那樣
    回答，我便照著回答云云。被告其辯護人辯稱：檢察官起訴
    共同販賣部分，縱使為真，甲○○也僅是幫助犯，因被告只
    是幫忙送云云。
  (三)被告庚○○辯解：
    訊據上訴人即被告庚○○坦承有幫戊○○送貨，一次五百元
    約拿一百元走路工等情。然否認知悉所送為海洛因或安非他
    命等，辯稱：以前在電動玩具店打電動，會幫戊○○買香煙
    ，熟識後，他說他急著要出去，那個人等一下才會來，他把
    東西擺在我這裡，拜託我，等那人來時將東西交給他；大概
    類似之前情形，我想是朋友，幫他拿東西給別人，是舉手之
    勞，我在店裡的工作，也幫別人送東西；我對毒品認知不是
    很清楚，如我知道是毒品，我不可能幫他送云云。被告其辯
    護人辯稱：被告因視力弱沒當兵，被告生活單純，本件被告
    幫戊○○服務，會得到跑路費，建立朋友關係，被告前後總
    共幫戊○○送六次，被告不知所送是什麼，檢察官就被告涉
    案部分，沒有提出有力證據，被告沒有涉犯販毒行為，只是
    幫戊○○轉送東西，被告以前為戊○○服務時，均有獲得小
    費，被告幫戊○○轉送東西，也獲得小費是合理的，被告沒
    有犯罪意圖云云。
二、惟查：
  (一)被告戊○○於警詢（從何時起開始販賣一、二級毒品？）於
    九十三年四月初，才開始販賣海洛因、安非他命毒品；（如
    何販賣？如何聯絡？）海洛因、安非他命分每小包五佰元及
    一千元二種，均是買方，打我手機0000000000號購買，並約
    定在指定地點交貨等語（詳玉井警察分局南縣井警三字0000
    -0000000號卷三頁背面及四頁）。是被告戊○○，顯已自白
    其有販賣毒品犯行。
  (二)被告戊○○及十位證人（即下述(1)至(10)所示證人）供述：
    另被告戊○○於九十三年七月廿九日警詢亦自白確有販賣安
    非他命給葉添旺三次，每包五百元等情（詳警卷六頁）。且
    分別經購買證人供述如下：(1)證人辛○○於偵查中供稱我毒
    品來源是向戊○○買的，以前是向台南市一位叫阿文男子買
    的；自九十三年六月中旬開始向戊○○買海洛因，最後一次
    九十三年七月十日止；共買五、六次，每次每包均買五百元
    或一千元不等；我是以0000000000號行動電話，
    撥打戊○○所持用0000000000號行動電話，與戊○○他約定時間、地點後，我再至台南縣玉井鄉○○路STOP
    超商等他，其後戊○○會派「朝仔或良仔」把海洛因交給我
    ，錢我都是先交給戊○○，之後「朝仔、良仔」再把海洛因
    拿給我等語（詳八三四四號偵查卷廿二頁）。(2)證人丙○○
    於偵查中結稱，我的毒品來源是向戊○○買的；是自九十三
    年五、六月起，開始向戊○○購買海洛因，最後一次九十三
    年七月，總共買三次，每次均是買五百元一包；我均以公共
    電話，撥打戊○○所有Ｚ000000000號手機，他決定時地後，
    有次他叫甲○○送來，有時他自己親送等語（詳八三四四號
    偵查卷七一至七二頁）。(3)證人丁○○於偵查中供稱，我的
    毒品來源是向戊○○買的；是自九十三年一月初開始買，最
    後一次，係於九十三年七月十日止，總共買十幾次，每次每
    包都買五百元或一千元不等；我是以0000000000
    號行動電話，或用公共電話，撥打戊○○所有000000
    0000號行動電話，與他約定時間、地點後，地點都是他
    決定的，有時我至台南縣玉井鄉○○路STOP超商等他，有時
    戊○○親自送貨，有時他會指派甲○○把海洛因交給我，誰
    送貨我就把錢交給他；戊○○亦曾直接送交毒品給我，他親
    送次數我忘了等語（詳八三四四號偵查卷廿三至廿四頁）。
    (4)證人葉添旺於偵查中供證，我的安非他命來源是向戊○○
    買的；是自九十三年五月初開始買，最後一次，於九十三年
    六月底左右，共買二、三次，每次每包均購買五百元至一千
    元；我是以公共電話，撥打戊○○0000000000號
    行動電話，與他約定時間、地點後，我再至臺南縣玉井鄉○○路STOP超商等他，均是戊○○本人交貨，我不曾遇到其他
    人來交貨等語（詳八三四四號偵查卷廿五頁）。(5)證人江明
    典於偵查中供證，我的毒品來源是向戊○○買的；是自九十
    三年六月底，開始向戊○○買海洛因，最後一次，係於九十
    三年七月初，共買二次，每次均買五百元一包；我是以我的
    0000000000號行動電話，撥打戊○○00000
    00000號手機，他決定時間、地點後，均是他親自送貨
    ，是在台南縣玉井民族路超商、楠西加油站交貨等語（詳八
    三四四號偵查卷七二至七三頁）。(6)證人己○○於偵查中供
    證，我的毒品來源是向戊○○買的；是自九十三年六月中旬
    ，開始向戊○○買海洛因，最後一次，於九十三年七月初，
    共買三次，每次均是買五百元或一千元一包；我是以我的0
    000000000號行動電話，撥打戊○○0000000000號
    手機，他決定時間、地點後，在台南縣楠西加油站或楠西茄
    菝路與水庫路口，均是他親自送貨；（你有無向戊○○販賣
    安非他命？）有，是我幫朋友小林買的，是與買海洛因時一
    起購買的，每包安非他命買一千元，共買過二次安非他命等
    語（詳八三四四號偵查卷七五頁）。(7)證人陳文原於偵查中
    結證，（你毒品來源？）向戊○○買的，以前是向『兵仔』
    買的；（何時開始向戊○○購買海洛因？自九十三年三、四
    月左右，開始買，最後一次九十三年七月十一日，共買二次
    ，每次買半錢安非他命價格，是三、四千元；我是以000
    0000000號行動電話，撥打戊○○00000000
    00號行動電話，與他約定時地後，我再至台南縣玉井鄉○○○路吉時樂遊樂場，戊○○會親自將安非他命交給我，我
    不曾遇到其他人來交貨過等語（詳八三四四號偵查卷廿六頁
    ）。(8)證人戴瑞昌於偵查中供證，我的毒品來源是向戊○○
    買的，有時他會叫「朝仔」送貨；是自九十三年七月初開始
    買，最後一次係於九十三年七月中旬，共買四次，每次每包
    都買五百元；我是以0000000000號行動電話，撥
    打戊○○行動電話，號碼我忘記，與他約定時地後，我們均
    在台南縣南化鄉北寮村台三線橋頭附近交貨，有時他親自送
    貨，有時他指派「朝仔」把海洛因交給我，何人送貨給我，
    我錢就交給誰；戊○○亦曾直接交毒品給我等語（詳八三四
    四號偵查卷廿六至廿七頁）。(9)證人壬○○於偵查中供證，
    我的毒品來源是向戊○○買的，以後是向甲○○拿的；是自
    九十三年五月初開始向戊○○購買，最後一次係於九十三年
    七月十一日，共買十幾次，每次每包均買五百或一千元不等
    ；我是以0000000000號行動電話，撥打戊○○0
    000000000號行動電話，與他約定時地後，他會決
    定地點，我有時會到台南縣玉井鄉○○路STOP超商等他，戊○○有時會派「朝仔或良仔」把海洛因交給我，錢都是依戊○○指示，把錢拿給店家，其後朝仔、良仔，再把海洛因拿
    給我；戊○○沒有直接交貨給我過，均是「朝仔、良仔」在
    現場，他們會比個地方叫我自己去拿貨等語（詳八三四四號
    偵查卷廿八頁）。(10)證人即同案被告甲○○於偵查中供稱：
    自九十三年五月份起，我開始向志明購買安非他命，最後一
    次在九十三年六月底左右買的等語。
  (三)是被告戊○○確有販賣毒品海洛因、安非他命，給予附表一
    所示買受人辛○○等十人等情，業據證人即附表一所示買受
    人辛○○等十人，於偵查中結證明確。互核渠等供述與被告
    戊○○於警詢自白相符。堪認被告戊○○自白與事實相符。
    參酌證人江明典、陳文原與載瑞昌，於原審接受詰問時，證
    人江明典與載瑞昌，對在附表一所示時地，向被告戊○○購
    買海洛因；證人陳文原對在附表一所示時地，向被告戊○○
    購買安非他命等情，均結證明確。(1)至證人葉添旺於原審雖
    改稱（你警詢稱安非他命均是戊○○拿給你，是否實在？）
    ：我的意思是說，警察問我時，沒說戊○○有載我去高雄買
    毒品，我是忘記；（你在警局說九十三年間，均在台南縣玉
    井鄉○○路STOP超商外與戊○○交易毒品，是否實在？）我
    的意思不是這樣，我的意思是說，我約在STOP超商裡，戊○○來載我去高雄，高雄部分忘記說云云，而為有利被告戊○○供述。(2)然審酌被告戊○○確有販毒犯行，已據其自白，
    且迭經證人江明典、陳文原等人於偵審時供明。而證人葉添
    旺於偵查中證述，又無不可信情形，本院自可認其於偵查中
    證述可採。證人葉添旺於原審反復矛盾證詞，係迴護被告戊○○，不足採信。(3)此外有扣案被告戊○○所持0000000000
    號行動電話，與附表一所示毒品買受人辛○○等人與送毒品
    庚○○等有多次通聯記錄，有監聽譯文在卷可憑（詳上揭警
    卷七四至八一頁）。被告戊○○於偵查中經提示該譯文（即
    九十三年七月十日上午七時十三分四十五秒，你向庚○○說
    「你現在拿二包用走的，到STOP超商拿給一個開白色廂型車
    ，約五十歲，收一千元」，他說好，所謂二包、一千是指何
    意？）二包是指海洛因，一千是指一千元，但我要對方去找
    庚○○，不要找我等語。益足認被告戊○○有使用該行動電
    話，聯絡販毒事實無訛。
  (四)被告甲○○、庚○○於上揭時地，擔任送交毒品人員，依被
    告戊○○指示，送交毒品並代收價款事實，已據被告甲○○
    於警詢自承：我替戊○○轉送毒品，如每次貨款為新台幣五
    百元我抽五分之一，獲利新台幣一百元；戊○○曾寄海洛因
    給我吃五、六次，計三十餘包（每包新台幣五百元份量），
    送給什麼人我不曉得，我只認識辛○○（綽號小胖）、丙○○（綽號凱仔），其餘我不認識；交貨時並沒當場取款，錢
    都是戊○○在收；我約於九十三年六月中旬某日，開始幫戊○○轉送，僅替其轉送一個禮拜，期間約得利新台幣二千元
    等語（詳上揭警卷九至十頁）。被告甲○○於偵查中供承：
    自九十三年五、六月開始送，我共送五、六次，約三十幾包
    毒品；均是戊○○打手機給我，要我到指定地點，有時我將
    毒品放在約定地點，有時則直接交給買主，錢都是戊○○去
    收的等語（詳上揭偵查卷八八頁）。足認被告甲○○及庚○○於警偵訊就渠等替被告戊○○送交毒品犯行，已自白無誤
    。且證人辛○○、丁○○、戴瑞昌與壬○○等人（該四人均
    係向戊○○買受毒品者）於偵查中，經檢察官提示被告甲○○照片後，明確指認被告甲○○，即為送交渠等毒品海洛因
    「朝仔」無誤（詳上揭偵查卷廿二至廿八頁）。是被告甲○○於警偵訊自白，核與事實相符，亦可採信。參酌被告甲○○自白及證人指認結果，可知被告甲○○於原審辯稱，伊不
    知戊○○有販賣毒品，不知所送貨者為毒品，是因與戊○○
    有金錢糾紛始咬戊○○云云，顯係臨訟卸責，不足採信。又
    被告甲○○於被告戊○○被捕後，於附表二所示時地，販賣
    毒品等情，亦據證人丁○○於偵查中結證在卷。另被告丁○○於偵查中亦供稱：伊在九十三年七月十四日戊○○被抓後
    ，伊有向甲○○買毒品，伊向他買四、五次，每次每包，均
    是五百元至一千元，均是買海洛因，地點亦是甲○○決定等
    語（詳上揭偵查卷廿三至廿四頁）。由此可見，被告甲○○
    確有販賣海洛因給予丁○○事實。又證人壬○○雖於偵查中
    供稱，（戊○○九十三年七月十二日被逮捕後，有無繼續向
    他人購買海洛因？）我有向甲○○拿十餘次海洛因，量均很
    少，是他無價轉給我，均在台南縣玉井鄉STOP超商或三埔村
    三埔橋交貨云云（詳上揭偵查卷廿八頁）。然海洛因乃成本
    不貲違禁品，除有特殊關係，否則施用毒品者，應無相贈可
    能。被告甲○○與丁○○及壬○○，俱屬毒品施用者，渠等
    相互關係皆同，其與丁○○既屬買賣，與壬○○既無不同交
    情關係，自無例外，應無其所稱，係無償轉讓可能。況其次
    數多達十餘次，益無可能。則證人壬○○證稱，係甲○○無
    償轉讓，應屬迴護之詞，不可採信。被告甲○○其販賣毒品
    給證人羅明宏事實，亦可認定。
  (五)又被告庚○○於警詢亦自承：戊○○經常拿塑膠夾鏈袋，內
    裝數小包小夾鏈袋，內裝有白色粉末東西，寄放在我身上，
    叫我幫他轉交他人，我並沒販賣；戊○○於九十三年七月初
    某日，開始將海洛因毒品，寄放在我身上，叫我幫他轉予他
    人；約三、至四次，每次約三、十餘小包；戊○○將海洛因
    毒品，寄放在我這邊後，他會再以手機0000000000號，撥打
    我手機0000000000號，我就依他指示數量，送到他指定地點
    ，我送達後，即會有人出來交易，有時戊○○會交代我，向
    對方收錢，有時只是純粹送貨；每交易一小包新台幣五百元
    ，戊○○就會主動拿新台幣一百元給我，以此類推，作為酬
    傭；約八至十次，每次一至三包不等，有的我不認識，有的
    我也忘記是誰等語（詳上揭警卷十四至十五頁）。又被告庚○○於偵查中供承：我在吉時樂工作，均是別人到吉時樂找
    我，另我也曾幫忙把東西，拿到民族路STOP超商去，共約八
    至十次，每次都運送約一至三包；他主動拿到吉時樂交給我
    ；是戊○○打電話跟我說，有時我會負責收錢，有時我不用
    收錢，只要交貨就好，我如有收錢的話，每次都收五百元至
    一千元；打我0000000000號手機，跟我說等一下
    有人要來拿貨，叫我將貨交給他，不然就是叫我到STOP超商
    等人，等一下會有人過來，我再把東西，交給對方等語（詳
    上揭偵卷四四頁）。足認被告庚○○於警偵訊供述，已對替
    被告戊○○送交毒品，給買受人及代為收取價金犯行，自白
    不諱。且被告庚○○於偵查中，經檢察官提示庚○○口卡片
    給證人辛○○，指認被告庚○○有送交伊毒品等情無訛。並
    經證人壬○○證述，確與被告庚○○有見過面等情。則被告
    自白，核與證人證述情節相符，自可採信。故被告庚○○於
    原審翻供辯稱，伊不知是毒品，如知是毒品，就不會幫忙送
    云云，應係事後卸責之詞，不足採信。
  (六)按關於毒品危害防制條例第四條第一項、第二項販賣毒品罪
    販賣，即指毒品販入與賣出，即毒品買賣行為，而買賣行為
    中關於買賣標的貨品、價金約定收取、標的貨品取回與送交
    等行為，具屬販賣毒品構成要件行為，而非構成要件以外行
    為。被告甲○○與庚○○二人所為，如上所述，皆屬送交標
    的貨品即毒品行為及收取價金行為。故渠等所為，俱屬犯罪
    構成要件行為。核渠等二人，既以參與犯罪意思，參與部分
    犯罪構成要件行為，非構成要件外行為。則被告張朝明與庚○○所為，即屬共同正犯行為，而非幫助犯行為。被告辯護
    人於原審辯稱，被告二人應為幫助犯云云，即無足採。
  (七)此外，被告戊○○所持用0000000000號行動電話經監聽結果
    ，亦發現被告戊○○有指示庚○○等人，送交毒品給買受人
    等情，如九十三年七月十一上午七時十三分四十五秒，戊○○即以電話指示庚○○，你現在拿二包用走的至STOP超商拿
    給一個開白色廂型車約五十歲收一千元等語。被告庚○○回
    答好等語（詳上揭警卷七四頁），該通話經被告庚○○於偵
    查中結證表示，其原意係戊○○放在我身上東西，戊○○要
    我把東西交給別人，並收一千意思，被告戊○○並於偵查中
    自白供稱：二包係指海洛因，一千是指一千元等語（詳上揭
    偵查卷一一四頁）。且被告戊○○與鄭介良、甲○○尚有多
    次，類此通話，與證人羅明宏、戴瑞昌等人，亦多次通話談
    及買「軟的或硬的」（按軟硬係毒品交易中，對毒品海洛因
    安非他命行話）與價錢等買賣毒品內容，有警製電話監錄譯
    文紀錄表（即下稱監聽譯文）在卷足憑，又有扣案毒品共三
    十二小包足資佐證，且該毒品中三小包，為第一級毒品海洛
    因，廿九小包為第二級毒品安非他命等情，有調查局調科壹
    字第20000-5003號鑑驗通書、刑事警察局九十三年九月八日
    刑鑑字第0930162254號鑑驗通知書在卷可證（詳九十三年偵
    字第七二九三號偵查卷三二、六四頁）。
  (八)綜上論證，被告戊○○販毒犯行，曾經被告於警詢自白，並
    於本院上訴審為認罪表示（詳上訴卷二○七頁），且有附表
    所示證人即買受人辛○○、丙○○、丁○○、葉添旺、江明
    典、己○○、陳文原、戴瑞昌、壬○○、張有朝等十人於偵
    查中結證明確。復經證人江明典、陳文原、載瑞昌於原審作
    證，其證詞仍屬相同。且查無被告戊○○與證人辛○○等十
    人，有何恩怨或情仇，被告戊○○亦未供述與渠等究有何恩
    怨，是證人辛○○等人，自無挾怨誣陷可能，被告戊○○辯
    稱，證人是在伊被羈押後才咬伊云云，顯係臨訟卸責，不足
    採信。至於被告甲○○與庚○○上揭共同販賣毒品海洛犯行
    ，亦均經被告等二人，於警詢及於本院上訴審時自白（詳本
    院上訴卷二○七頁），且經證人辛○○等多人，於偵查中供
    證甚詳，並指認口卡或照片無訛。又有監聽譯文及毒品海洛
    因三小包、安非他命廿九小包在卷佐證。被告三人與辯護人
    於原審辯解均無可採。被告等三人，事證明確，均堪認定。
二、論罪部分：
  (一)核被告戊○○、甲○○、庚○○三人所為，均係犯毒品危害
    防制條例第四條第一項販賣第一級毒品罪。被告戊○○另犯
    同條例第四條第二項販賣第二級毒品罪。又被告甲○○與庚○○所參與送貨與收取價金行為，均屬構成要件行為，非僅
    幫助犯行，故被告等三人就上開販賣第一級毒品犯行，彼此
    間有犯意聯絡及行為分擔，應均論以共同正犯。被告等三人
    ，持有第一級毒品海洛因低度行為，為販賣高度行為所吸收
    ，不另論罪。又被告等多次販賣第一級毒品行為，時間緊接
    、犯罪構成要件相同，顯係基於概括犯意反覆為之，為連續
    犯，本應依修正前刑法第五十六條規定，依法加重其刑，惟
    其所犯販賣第一級毒品罪法定最輕本刑為無期徒刑，依法不
    得加重，爰不加重。又被告戊○○所犯二罪，犯意各別，罪
    名不同，應分論併罰。另被告甲○○於九十年十二間，因違
    反毒品危害防制條例案，經台灣台南地方法院判處有期徒刑
    五月確定，於九十二年一月廿八日執行完畢，被告甲○○於
    五年內，再犯本件有期徒刑以上之罪，為累犯，本應依刑法
    第四十七條規定，加重其刑。但被告甲○○其所犯販賣第一
    級毒品罪，法定最輕本刑為無期徒刑，依法不得加重。
  (二)次查被告戊○○其販賣毒品，雖被告戊○○自己本身並未施
    用毒品，竟販賣毒品予證人施用，然被告戊○○亦僅屬專業
    小盤毒犯而已，其前並無犯罪前科，素行尚佳，於本院上訴
    審已坦承犯行，本院認被告販賣第一級毒品海洛因犯行，如
    遽予量處無期徒刑，顯屬情輕法重，因認被告犯行尚可憫恕
    ，爰予依刑法第五十九條規定，減輕其刑。
  (三)再查被告甲○○本身即係用毒者，其販毒行為係為滿足其毒
    癮及用毒開銷缺口，為通稱零售毒品者，非大盤或小盤；另
    被告庚○○年少識淺，其於電玩店原任送貨服務生，因一時
    貪圖酬勞，而代送毒品收取價金，但未參與洽談毒品交易初
    期主要行為，顯非主謀而係替主謀者戊○○跑腿者，渠等二
    人，均非專業大盤或小盤毒販，渠等犯罪情狀，在客觀上，
    顯可憫恕，縱依法定最低刑，予以宣告，猶嫌過重，被告甲○○、庚○○，均依刑法第五十九條規定，均減輕其刑。
  (四)末查，另被告戊○○之辯護人辯稱，被告戊○○已供出其毒
    品來源何金塗，因而破獲云云。但經原審向台灣高雄地方法
    院，調取該院九十四年訴字第一八七九違反毒品危害防制例
    案全卷，詳閱結果，並未能發現該案，確係由被告戊○○供
    出來源而破獲，有該影印卷在卷足憑。是自不能認被告戊○○有供出毒品來源，因而破獲。依此，被告戊○○即不得依
    毒品危害防制條例第十七條規定，減輕其刑，併此敘明。
  (五)檢察官聲請併案審理被告甲○○販賣毒品部分（即九十三年
    偵字第一一七七七號），指被告甲○○另涉販賣第一級毒品
    海洛因予丁○○一次與羅明宏數次，此與起訴書附表二所載
    之事實相同，為相同案件，為起訴效力所及，本院自得加以
    審理。另併案意旨，又認被告甲○○涉有販賣第二級毒品安
    非他命予鄭建德部分，因被告甲○○被訴販賣第二級毒品安
    非他命部分，業經原審諭知無罪確定，故與併案部分即無同
    一案件關係，非起訴效力所及，本院無從併予審理，此部分
    亦經原審諭知退還檢察官另行偵查，均併此說明。
三、修正新刑法比較問題：
  (一)正犯修正部分：
    查新刑法修正施行後（按九十四年一月七日修正，九十四年
    二月二日公布，九十五年七月一日施行），刑法第二十八條
    關於共同正犯，將原參與行為要件，共同「實施」犯罪，改
    為共同「實行」犯罪，剔除完全未參與犯罪相關行為「實行
    」的「陰謀共同正犯」及「預備共同正犯」，屬行為可罰性
    要件變更，自應比較新舊法，且以新法有利於被告，依修正
    後刑法第二條第一項從舊從輕規定，自應適用修正後刑法第
    二十八條規定。
  (二)連續犯廢除部分：
    次查被告行為後，刑法第五十六條連續犯規定，業於九十四
    年一月七日修正刪除，並於九十五年七月一日施行，被告犯
    行，因行為後新刑法業已刪除連續犯規定，該項刪除，雖非
    犯罪構成要件變更，然已影響行為人刑罰法律效果，自屬法
    律有變更，應依新刑法第二條第一項規定，比較新舊法結果
    ，以適用被告行為時法律，即以適用舊刑法第五十六條規定
    ，對被告論以連續犯，對被告較為有利（最高法院九十五年
    第八次刑事庭會議決議參照）。
  (三)死刑及無期徒刑減輕部分：
    另查，刑法第六十四條第二項原規定：死刑減輕者，為無期
    徒刑，或為十五年以下十二年以上有期徒刑。修正後該條項
    規定：死刑減輕者，為無期徒刑。刑法第六十五條第二項原
    條文規定：無期徒刑減輕者，為七年以上有期徒刑。修正後
    該條項規定：無期徒刑減輕者，為二十年以下十五年以上有
    期徒刑。比較新舊法規定，新法不利於被告，依修正後刑法
    第二條第一項規定，本件應均適用修正前行為時之法律。
四、本件原判決以被告三人罪證明確，因予論罪科刑，固非無見
    。惟查：(一)共同正犯之犯罪所得，因係合併計算，且於全部
    或一部不能沒收時，以其財產抵償之，為避免執行時發生重
    複沒收、抵償之情形，故各共同正犯間，係採連帶沒收主義
    ，於裁判時，僅諭知連帶沒收，不得就全體共同正犯之總所
    得，對各該共同正犯分別重複諭知沒收（最高法院九十五年
    台上字第三八八三號判決參照）；原判決就被告戊○○分別
    與被告甲○○、庚○○共同販賣海洛因部分，販毒所得財物
    ，竟予分別重複諭知沒收，自有未洽。(二)又被告三人於本院
    上訴審均已坦承犯行，並為認罪表示，已如前述，其中被告
    戊○○所犯販賣海洛因部分，本院認有情輕法重情形，原判
    決未予審酌減輕其刑，亦有未洽。(三)又被告戊○○販賣第二
    級毒品部分，原判決已對之量處有期徒刑八年，本院認被告
    戊○○此部分販毒行為，併其販賣第一級毒品犯行，即同有
    宣告褫奪公權必要，原判決就此，未予宣告褫奪公權，併有
    可議。被告三人上訴意旨，指摘及此，為有理由。是原判決
    既有可議，自應由本院將原判決撤銷改判。爰審酌(1)被告戊○○自己未施用毒品，竟販賣毒品予證人施用，為專業小盤
    毒犯，戕害他人身心，為害人群，惡性較重，但其前尚無犯
    罪前科，素行尚佳。(2)被告甲○○本身係用毒者，為填補用
    毒開銷，而干冒重典。(3)被告庚○○雖非施用毒品，但係單
    純送貨收款者，無犯罪前科，素行良好；及被告三人犯罪動
    機、目的、手段、所生損害、所得利益、其品行智識程度、
    生活狀況、犯後於本院上訴審坦承犯行等一切情狀，對被告
    三人，分別量處如主文第二項至第四項所示之刑，以資懲儆
    。並就被告戊○○所處徒刑部分，分別諭知褫奪公權如主文
    第二項所示，併定其應執行刑。
五、沒收部分：
    至被告三人販賣毒品所得部分，並諭知如主文所示連帶沒收
    或單獨沒收。如全部或一部不能沒收時，均以其財產抵償。
    扣案毒品海洛因三小包（淨重三點一八公克），毒品安非他
    命二十九小包（淨重七○‧六九公克）均係違禁物，應依毒
    品危害防制條例第十八條第一項前段規定，宣告沒收併銷燬
    。又毒品海洛因、安非他命包裝袋，各三只與廿九只，為被
    告供犯罪所用，爰依毒品危害防制條例第十九條第一項規定
    宣告沒收。又被告戊○○與甲○○、庚○○等，共同販賣第
    一級毒品所得，被告戊○○單獨販賣第二級毒品所得，以最
    有利於被告方式計算，均以販賣海洛因最低次數（卅七次）
    及最低金額（五百元）為之，所得計一萬八千五百元連帶沒
    收，被告戊○○販賣第二級毒品安非他命十三次，附表一編
    號04每包五百元、編號07每包一千元、編號01每包三千元、
    編號05每包一千元，及被告甲○○另單獨販毒所得，亦以最
    有利方式計算，共四次合計四千元部分，均分別單獨沒收。
六、末查本件證人己○○於偵查中及本院上訴審均分別具結後作
    證。然證人己○○二次供述，完全不同。其中證人己○○於
    本院上訴審供稱：其於偵查中供述，係故意要報復被告戊○○所為供述云云。然經本院調查結果，認以證人己○○於偵
    查中所供，較為可採。是證人己○○於本院上訴審具結後供
    述，顯屬偽證。由本院另行移送檢察官偵辦，附此敘明。
據上論斷，應依刑事訴訟法第三百六十九條第一項前段、第三百
六十四條、第二百九十九條第一項前段，毒品危害防制條例第四
條第一項、第二項、第十八條第一項前段、第十九條第一項，刑
法第十一條前段、第二條第一項、第二十八條、修正前刑法第五
十六條、刑法第四十七條、修正前刑法第六十四條第二項、刑法
第五十九條、第三十七條第一項，判決如主文。
本案經檢察官楊治宇到庭執行職務。
中    華    民    國    95    年    8    月    17     日
                  刑事第六庭    審判長法  官  蔡崇義
                                      法  官  吳永宋
                                      法  官  董武全
以上正本證明與原本無異。
如不服本判決，應於收受本判決後十日內向本院提出上訴書狀。
其未敘述上訴理由者並得於提起上訴後十日內向本院補提理由書
狀（均須按他造當事人之人數附繕本）「切勿逕送上級法院」。
                                      書記官  李良倩
中    華    民    國    95    年    8    月    17     日
附錄法條：
毒品危害防制條例第四條：
製造、運輸、販賣第一級毒品者，處死刑或無期徒刑；處無期徒
刑者，得併科新臺幣一千萬元以下罰金。
製造、運輸、販賣第二級毒品者，處無期徒刑或七年以上有期徒
刑，得併科新臺幣七百萬元以下罰金。
製造、運輸、販賣第三級毒品者，處五年以上有期徒刑，得併科
新臺幣五百萬元以下罰金。
製造、運輸、販賣第四級毒品者，處三年以上十年以下有期徒刑
，得併科新臺幣三百萬元以下罰金。
製造、運輸、販賣專供製造或施用毒品之器具者，處一年以上七
年以下有期徒刑，得併科新臺幣一百萬元以下罰金。
前五項之未遂犯罰之。
  附表一：（戊○○指示甲○○、庚○○販送交海洛因部分）
┌───┬────────┬──────┬─────────┬─────┬────┐
│編號  │販賣時間        │販賣毒品    │販賣地點          │買受人    │交貨人  │
├───┼────────┼──────┼─────────┼─────┼────┤
│01    │九十三年三月份起│每包安非他命│臺南縣楠西鄉、    │陳文原    │戊○○  │
│      │至九十三年七月十│（起訴書誤為│臺南縣玉井鄉○○路│          │        │
│      │一日止          │海洛因）三千│吉時樂遊藝場      │          │        │
│      │                │至四千元，共│                  │          │        │
│      │                │二次。      │                  │          │        │
├───┼────────┼──────┼─────────┼─────┼────┤
│02    │九十三年四月份某│每次每包海洛│臺南縣玉井鄉民族  │丁○○    │戊○○、│
│      │日起至九十三年七│因五百元到一│路STOP超商等處    │          │甲○○  │
│      │月十日止        │千元，共十幾│                  │          │        │
│      │                │次。        │                  │          │        │
├───┼────────┼──────┼─────────┼─────┼────┤
│03    │九十三年五月起至│每次每包海洛│臺南縣玉井鄉民族  │丙○○    │戊○○、│
│      │九十三年七月十日│因五百元，共│路STOP超商等處    │          │甲○○  │
│      │止              │三次。      │                  │          │        │
├───┼────────┼──────┼─────────┼─────┼────┤
│04    │九十三年五月初起│每次每包安非│臺南縣玉井鄉民族  │葉添旺    │戊○○  │
│      │至九十三年六月底│他命五百元至│路STOP超商等處    │          │        │
│      │某日止。        │一千元，共三│                  │          │        │
│      │                │次。        │                  │          │        │
├───┼────────┼──────┼─────────┼─────┼────┤
│05    │九十三年五月初至│每次每包安非│臺南縣玉井鄉      │甲○○    │戊○○  │
│      │九十三年六月底  │他命一千元，│                  │          │        │
│      │                │共七、八次。│                  │          │        │
├───┼────────┼──────┼─────────┼─────┼────┤
│06    │九十三年五月初至│每次每包海洛│臺南縣玉井鄉○○路│壬○○    │甲○○、│
│      │九十三年七月十一│因五百元到一│STOP超商          │          │庚○○  │
│      │日止（七月初起，│千元，共十幾│                  │          │        │
│      │係由庚○○送貨）│次。        │                  │          │        │
├───┼────────┼──────┼─────────┼─────┼────┤
│07    │九十三年六月中旬│每包海洛因五│臺南縣楠西鄉楠西加│己○○    │戊○○  │
│      │至九十三年七月初│百到一千元共│油站或茄柭路與水庫│          │        │
│      │某日止          │三次；每包安│路路口附近        │          │        │
│      │                │非他命一千元│                  │          │        │
│      │                │，共二次。  │                  │          │        │
├───┼────────┼──────┼─────────┼─────┼────┤
│08    │九十三年六月中旬│每次每小包五│臺南縣玉井鄉民族  │辛○○    │甲○○、│
│      │某日起至九十三年│百到一千元海│路STOP超商等處    │          │庚○○  │
│      │七月十日止（七月│洛因，共五、│                  │          │        │
│      │初起，係由庚○○│六次。      │                  │          │        │
│      │送貨）          │            │                  │          │        │
├───┼────────┼──────┼─────────┼─────┼────┤
│09    │九十三年六月底起│每次每包海洛│臺南縣玉井鄉民族  │江明典    │戊○○  │
│      │至九十三年七月初│因五百元。  │路STOP超商、臺南  │          │        │
│      │某日止          │            │縣楠西鄉楠西加油  │          │        │
│      │                │            │站商等處          │          │        │
├───┼────────┼──────┼─────────┼─────┼────┤
│10    │九十三年七月初某│每次每包海洛│臺南縣南化鄉北寮村│戴瑞昌    │戊○○、│
│      │日起至九十三年七│因五百元，共│台三線橋頭        │          │甲○○  │
│      │月十一日止      │四次。      │                  │          │        │
└───┴────────┴──────┴─────────┴─────┴────┘
  附表二（甲○○單獨販毒部分）：
┌───┬────────┬──────┬─────────┬─────┬────┐
│編號  │販賣時間        │販賣毒品    │販賣地點          │買受人    │交貨人  │
├───┼────────┼──────┼─────────┼─────┼────┤
│01    │九十三年七月十四│每次每小包五│由甲○○指定      │丁○○    │甲○○  │
│      │日起            │百到一千元海│                  │          │        │
│      │                │洛因，共四、│                  │          │        │
│      │                │五次        │                  │          │        │
├───┼────────┼──────┼─────────┼─────┼────┤
│02    │九十三年七月十六│每次每包海洛│臺南縣玉井鄉三埔村│壬○○    │甲○○  │
│      │日起至九十三年八│因五百元至一│三埔橋、STOP超商  │          │        │
│      │月二日止        │千元，共數次│                  │          │        │
└───┴────────┴──────┴─────────┴─────┴────┘


司法院資訊處製作；財團法人民間司法改革基金會備份。
